臺灣高等法院民事裁定　　　　　　　　　95年度抗字第1387號
抗告人　甲○○
　　　　丙○○
　　　　乙○○
代理人　顧立雄律師
　　　　許慧如律師
抗告人因與相對人丁○○間聲明異議事件，對於中華民國95年2
月3日台灣台北地方法院94年度促字第18005號裁定提起抗告，本
院裁定如下：
    主  文
抗告駁回。
抗告費用由抗告人負擔。
    理  由
一、本件抗告意旨略以：相對人主張黃明山、黃明煌、黃明仁、
    黃明堂及黃明德（下稱黃明山等 5人）之被繼承人黃榮圖對
    其有新台幣（下同）4億2500萬元之借款債務， 應由黃明山
    等5人繼承，並對黃明山等5人聲請支付命令，嗣並經原法院
    核發台灣台北地方法院94年度促字第18005號支付命令。 然
    黃榮圖之繼承人除黃明山等５人外，尚有抗告人甲○○、丙
    ○○及乙○○，按前開借款債務是否存在，攸關繼承債務之
    範圍，故抗告人就前開督促程序自具有利害關係。又民事訴
    訟法有關參加訴訟之規定於督促程序中應有適用，抗告人自
    得聲請參加相對人對黃明山等５人之前開督促程序。再者，
    抗告人與黃明山等５人既為連帶債務人，而抗告人就支付命
    令已於知悉時（民國94年12月14日）起20日內提出非基於個
    人關係之抗辯（即相對人提出之４紙支票及不動產買賣契約
    不足證其與黃榮圖確有借款關係存在），該異議之效力及於
    債務人全體，故系爭支付命令已失其效力，惟原法院竟裁定
    駁回抗告人訴訟參加暨聲明異議之聲請，依法自有不合，爰
    提起抗告請求廢棄原裁定，並准予抗告人參加系爭督促程序
    暨聲明異議等語。
二、按就兩造之訴訟有法律上利害關係之第三人，為輔助一造起
    見，於該訴訟繫屬中，得為參加，民事訴訟法第58條第 1項
    定有明文。又民事訴訟法總則之規定，於督促程序有其適用
    ，固有司法院（79）廳民１字第54號函研究意見可資參照。
    再發支付命令後，三個月內不能送達於債務人者，其命令失
    其效力；對於法院依督促程序發支付命令，應於送達後20日
    之不變期間內提出異議，民事訴訟法第515條、 第516條第1
    項亦定有明文。經查，相對人主張黃明山等５人之被繼承人
    黃榮圖於81年 6月間委由相對人出面向訴外人李傳洪及李自
    長購買土地，並由相對人墊付買賣價金4億2500萬元， 惟嗣
    黃榮圖未清償前開借款，並於90年間死亡，黃明山等５人既
    為黃榮圖之繼承人，自應就該債務負連帶責任，並於94年6
    月2日就前開借款債權對黃明山等5人聲請核發支付命令，原
    法院遂於94年6月7日對黃明山等５人核發台北地院94年度促
    字第18005號支付命令，該支付命令並於94年 6月13日及8月
    16日送達。支付命令５名債務人中黃明山及黃明堂２人因已
    遷居國外，系爭支付命令對其等部分，因於３個月內不能送
    達而失其效力。就黃明仁、黃明煌、黃明德部分，前開支付
    命令於94年9月6日即已確定，並經原法院就黃明仁、黃明煌
    、黃明德部分發給相對人支付命令確定證明書，此均有台北
    地院94年度促字第18005號支付命令、 送達證書及支付命令
    確定證明書附卷可稽（見原法院卷第25、28至36頁、第73頁
    ）。按抗告人為黃榮圖之繼承人，此有相對人所提遺產稅申
    報書可考（見原法院卷第16頁），故抗告人確屬系爭督促程
    序之利害關係人，本諸前開見解，抗告人自可參加系爭督促
    程序。然抗告人於支付命令失其效力或確定後之94年12月20
    日始聲請為參加程序暨聲明異議，而系爭支付命令三個月不
    能送達已失效力或於94年9月6日即已確定，訴訟繫屬已消滅
    ，自已無從為參加並聲明異議。再抗告人亦非相對人聲請支
    付命令所列之債務人，無從獨立對系爭支付命令聲明異議，
    自亦無其異議效力是否及於其他債務人之問題。是抗告人對
    系爭支付命令聲明異議，依法自屬未合。原裁定駁回抗告人
    參加訴訟聲請及聲明異議之理由雖有不同，然結論並無不合
    ，抗告人指摘原裁定不當，求予廢棄，仍屬無理由，應予駁
    回抗告，爰裁定如主文。
中　　華　　民　　國　　96　　年　　1 　　月　　2 　　日
                    民事第七庭
                        審判長法  官  鄭三源
                              法  官  王聖惠
                              法  官  黃嘉烈
正本係照原本作成。
本裁定除以適用法規顯有錯誤為理由，並經本院許可外，不得再
抗告。如提起再抗告，應於收受後10日內委任律師為訴訟代理人
向本院提出再抗告狀。並繳納再抗告費新台幣１千元。
中　　華　　民　　國　　96　　年　　1 　　月　　3 　　日
　　　　　　　　　　　　　　　書記官  倪淑芳
